【裁判字號】    98,簡,27
【裁判日期】    980331
【裁判案由】    醫療法
【裁判全文】
高雄高等行政法院簡易判決
                                        98年度簡字第27號
原      告  甲○○
被      告  高雄市政府衛生局
代  表  人  乙○○  局長
上列當事人間醫療法事件，原告不服高雄市政府中華民國97年12
月10日高市府法一字第0970065962號訴願決定，提起行政訴訟，
本院判決如下：
    主  文
原告之訴駁回。
訴訟費用由原告負擔。
    事實及理由
一、事實概要︰
    緣原告為「香兒體控電療保健養生坊」負責人，於民國97年
    4月24日在網際網路「奇集集（Kijiji）免費分類廣告」頁
    面（網址http://kaohsiung-pingtung.kijiji.com.tw/c-Pe
    rsonals）刊登內容有：「中醫體控電療具有多病同治、無
    病健身、無痛苦、無創傷無毒副作用，效果顯著，安全可靠
    等特點。特別適合亞健康群和高度疲勞人群的保健、養生和
    強身健體之需要。特別對面癱、頸椎病、腰椎病、失眠、中
    風、腦血拴後遺症、偏癱、糖尿病、高血壓、肩周炎、痔瘡
    、便秘、關節炎各種疼痛、婦科病及男性疾病等疑難雜症均
    有特殊療效。」等文詞，案經雲林縣衛生局查獲移請被告處
    理，被告乃於同年6月9日訪談原告並作成調查紀錄後，審認
    全案事證及調查結果，乃以原告非屬醫療機構，卻刊登醫療
    廣告，核已違反醫療法第84條規定，爰依同法第104條規定
    ，裁處原告新臺幣（下同）5萬元罰鍰。原告不服，提起訴
    願，經遭決定駁回，遂提起本件行政訴訟。
二、本件原告主張︰（一）原告在『奇集集』所登的免費小廣告
    ，實是無心之過，彼岸的教授，熱心的推介，就是為了發揚
    中醫「體控電療師」此項創新、經濟、實用的保健技術，目
    前在大陸是最火紅又最夯的熱門強項，許多認證的西醫都改
    行從事此一行業，它的效果已超出一般醫學新知的範疇，原
    告於廣告中刊登有病痛的人的醫療過程，他們對這項保健技
    術信服有加，也以感恩與感謝的態度面對新的生活。相關當
    事人的醫事資料，原告相信都能夠透過當事人的就醫病歷追
    查驗證，廣告的內容並非無的放矢，或是誇大浮實，或是不
    負責任的說詞與噱頭。文章的內容是基於善意的建議，讓有
    嚴重病痛，長年得不到醫療效果的人，獲得很經濟實惠的保
    健，重拾健康。同時也大大降低社會的醫療成本與當事人家
    庭人力、金錢的負擔支出。此項保健技術可說是一舉數得，
    創造多方得利的局面。（二）「體控電療」在台灣目前的時
    空環境裡，可說因原告的投入，開始萌芽與草創，許多亞健
    康人士也將因此項醫學上最新的保健技術而回歸健康；但是
    原告所努力的血汗，卻因政府當局的「不知道與不瞭解」而
    加以設限管制，無從認證與推廣，造成龐大醫療資源的浪費
    。人微言輕，更得不到相關單位的支持，提案修法。也沒有
    經濟能力可以作看板打廣告。僅就免費的「無名小站網頁」
    刊登由該項權威教授（中國健康科學院教授）代為執筆介紹
    相關內容。原告由於不懂台灣現行相關的醫療法規，而牴觸
    法令，實在非常的心痛與遺憾，可謂是「無心之過」，並已
    經將該文章從網上清除，希望能體察原告的真情善意，從輕
    發落，予以微罪不舉，以勵自新。並聲明求為判決：訴願決
    定及原處分均撤銷。
三、被告則以︰（一）按醫療法第10條已明定，該法所稱醫事人
    員，係指領有中央主管機關核發之醫事專門職業證書之人員
    。經查行政院衛生署醫事管理系統並無原告相關資料，故原
    告非屬醫事人員，原告開設之「香兒體控電療保健養生坊」
    亦非醫療機構甚明。（二）次查，按醫療法第9條規定，該
    法所稱醫療廣告，係指利用傳播媒體或其他方法，宣傳醫療
    業務，以達招徠患者醫療為目的之行為。觀之，原告所刊登
    之廣告內容，宣稱以「體控電療」方式治療特定疾病，如：
    面癱、頸椎病、腰椎病、失眠、中風、糖尿病、高血壓等均
    有特殊療效為內容，明顯涉及醫療業務之宣傳，且原告在系
    爭廣告中留有電話及地址，依一般社會經驗法則，一般不特
    定人即可藉此管道取得相關資訊，進而達成其招徠患者之目
    的。是原告顯係利用傳播媒體宣導醫療業務，以達招徠患者
    醫療為目的之行為，核屬醫療廣告。原告既非屬醫療機構，
    卻刊登醫療廣告，違規事實明確，依前揭規定自應受罰，被
    告依法認定論處，並無違誤。又行政罰法第8條規定：「不
    得因不知法規而免除行政處罰責任。‧‧‧。」且醫療法既
    規定有醫療廣告主體之限制及醫療廣告之範圍，原告未予注
    意以致觸法，尚難以不知法律為由作為免責之論據。（三）
    末查醫療廣告有別於一般商業廣告，因與國民健康有重大關
    係，基於公共利益之維護，應受較嚴格之規範，民眾方能獲
    得保障；被告審酌原告係第一次違反醫療法第84條規定，爰
    依同法第104條規定處以最低罰鍰5萬元，並無違法或不當，
    從而，本案之違規事證明確，原告起訴理由亦不足採，原處
    分無違誤，請予維持等語，資為抗辯。並聲明求為判決駁回
    原告之訴。
四、本件如事實概要欄所載之事實，業經兩造分別陳述在卷，並
    有網頁影本、雲林縣衛生局自行監控違反衛生法令之廣告案
    件紀錄表、雲林縣衛生局97年5月28日雲衛醫字第097300089
    2號函、高雄市三民區衛生所97年6月10日高市三衛字第0970
    002304號函暨原告97年6月9日陳述意見紀錄、被告97年6月1
    8日高市衛醫字第0970023055號行政裁處書等附於原處分卷
    可稽，自堪認定。原告雖以前揭情詞資為爭執，惟查：
（一）按「本法所稱醫療機構，係指供醫師執行醫療業務之機構
      。」「本法所稱醫療廣告，係指利用傳播媒體或其他方法
      ，宣傳醫療業務，以達招徠患者醫療為目的之行為。」「
      非醫療機構，不得為醫療廣告。」「廣告內容暗示或影射
      醫療業務者，視為醫療廣告。醫學新知或研究報告之發表
      、病人衛生教育、學術性刊物，未涉及招徠醫療業務者，
      不視為醫療廣告。」「違反第84條規定為醫療廣告者，處
      新臺幣5萬元以上25萬元以下罰鍰。」分別為醫療法第2條
      、第9條、第84條、第87條及第104條所明定。
（二）按醫療法第9條規定，該法所稱醫療廣告，係指利用傳播
      媒體或其他方法，宣傳醫療業務，以達招徠患者醫療為目
      的之行為，至行為人有無意圖營利或醫療行為在所不問（
      最高行政法院77年度判字第1421號判決參照）。又參之行
      政院衛生署74年3月8日衛署醫字第521079號函釋意旨，醫
      師以外人員刊播之廣告，有以按摩、指壓、推拿或其他技
      藝為人治療疾病者等字句者，即屬醫療廣告。經查，原告
      開設之「香兒體控電療保健養生坊」非醫療機構，卻於網
      站刊登如事實欄所述醫療廣告，為原告所不爭，且有雲林
      縣衛生局97年5月28日雲衛醫字第0973000892號函暨所附
      系爭廣告畫面列印及高雄市三民區衛生所97年6月9日訪談
      原告之陳述意見紀錄表等影本附原處分卷可稽。又系爭廣
      告內容，宣稱以「體控電療」方式治療特定疾病，如：失
      眠、中風、糖尿病、高血壓、肩周炎、痔瘡、便秘、關節
      炎各種疼痛、婦科病及男性疾病均有特殊療效為內容，刊
      登於網際網路上，即係利用傳播媒體宣傳醫療業務，以達
      招徠患者醫療之目的。且原告在系爭廣告中留有電話及地
      址，依一般社會經驗法則，一般不特定人即可藉此管道取
      得相關資訊，進而達成其招徠患者之目的；且依該廣告之
      形式及內容觀之，核與一般醫學新知或研究報告之發表、
      病人衛生教育、學術性刊物顯有不同。是原告顯係利用傳
      播媒體宣導醫療業務，以達招徠患者醫療為目的之行為，
      揆諸前揭最高行政法院判決及衛生署函釋意旨，核屬醫療
      廣告，無論其有無意圖營利或醫療行為，對其刊登醫療廣
      告之行為均不生影響。又按行政罰法第8條規定：「不得
      因不知法規而免除行政處罰責任。‧‧‧。」查前揭醫療
      法既規定醫療廣告之主體及醫療廣告之範圍，原告未予注
      意以致觸法，尚難以不知法律為由作為免責之論據。原告
      既非屬醫療機構，卻刊登醫療廣告，違規事實明確，被告
      審酌原告係第一次違規，處以罰鍰5萬元，已屬最低裁罰
      額度。原告主張其因不懂醫療法規而牴觸法令，實為無心
      之過，請從輕發落，予以微罪不舉云云，委無可採。
五、綜上所述，原告之主張並不可採。從而，被告以原告違反醫
    療法第84條規定，爰依同法第104條規定，裁處原告5萬元罰
    鍰，並無違誤，訴願決定予以維持，亦無不合。原告起訴意
    旨求為撤銷，為無理由，應予駁回。又本件為簡易訴訟事件
    ，爰不經言詞辯論為之。
六、據上論結，本件原告之訴為無理由，依行政訴訟法第233條
    第1項、第236條、第98條第1項前段，判決如主文。
中    華    民    國    98    年    3     月   31    日
                  高雄高等行政法院第一庭
                                  法  官  呂 佳 徵
以上正本係照原本作成。
如不服本判決，應於送達後20日內，向本院提出上訴狀並表明上
訴理由，如於本判決宣示後送達前提起上訴者，應於判決送達後
20日內補提上訴理由書（須按他造當事人人數附繕本）。
中    華    民    國    98    年    3     月   31    日
                                  書記官  李 建 霆
附註：
行政訴訟法第235條（第1項、第2項）：
對於適用簡易程序之裁判提起上訴或抗告，須經最高行政法院之
許可。
前項許可，以訴訟事件所涉及之法律見解具有原則性者為限。


司法院資訊處製作；財團法人民間司法改革基金會備份。
